臺灣臺中地方法院刑事判決
110年度訴字第1298號
公  訴  人  臺灣臺中地方檢察署檢察官
被      告  曾惠敏


                  （另案於法務部矯正署臺中女子監獄執行                       中）
選任辯護人  黃淑真律師（法扶律師）
上列被告因違反毒品危害防制條例案件，經檢察官提起公訴（11
0年度偵字第14053號）及移送併辦(110年度偵字第20745號)，本
院判決如下：
    主    文
曾惠敏犯如附表二「罪名、宣告刑及沒收」欄所示之罪，各處如
該欄所示之刑及沒收。應執行有期徒刑伍年拾月。
    犯罪事實
一、曾惠敏明知甲基安非他命係毒品危害防制條例所列管之第二
    級毒品，依法不得販賣、持有，竟意圖營利，基於販賣第二
    級毒品甲基安非他命之犯意，使用門號0000000000號行動電
    話（廠牌SAMSUNG-A51）內通訊軟體LINE作為聯絡工具，分
    別為下列犯行：㈠分別於附表一編號1至2所示時間及地點，
    販賣附表編號1至2所示之甲基安非他命與劉啟民。㈡嗣劉啟
    民配合警方查緝毒品來源，遂於民國110年4月21日下午，透
    過通訊軟體LINE與曾惠敏聯繫交易甲基安非他命事宜，約定
    以新臺幣（下同）4000元之價格交易甲基安非他命1包。曾
    惠敏於同日18時36分許，搭乘不知情之友人袁台生所駕駛之
    車牌號碼00-0000號自用小客車，前往約定地點即臺中市○里
    區○○路0段000號旁，並進入劉啟民停放在該處之車牌號碼00
    -0000號自用小客車內，雙方交付價金及毒品後，為埋伏員
    警當場查獲而未遂，並扣得甲基安非他命1包（驗前淨重1.4
    961公克、驗餘淨重1.4884公克）、上開行動電話1支，始查
    獲上情。
二、案經臺中市政府警察局霧峰分局報告臺灣臺中地方檢察署檢
    察官偵查起訴。
    理    由
一、證據能力部分：
  ㈠本案以下所引用被告以外之人於審判外之言詞或書面陳述，
    被告曾惠敏及辯護人於本院準備程序時均表示同意有證據能
    力（見本院卷第95頁），且檢察官、被告及辯護人迄於言詞
    辯論終結前，亦均未聲明異議(見本院卷第122頁)，本院審
    酌相關言詞或書面陳述作成時之情況，核無違法取證或其他
    瑕疵，認為以之作為證據為適當，依刑事訴訟法第159條之5
    之規定，均具有證據能力。
  ㈡本案以下引用之非供述證據，均與本案待證事實具有關聯性
    ，檢察官、被告及辯護人皆不爭執其證據能力，且無證據證
    明有何偽造、變造或公務員違法取得之情事，復經本院依法
    踐行調查證據程序，自應認均有證據能力。
二、認定犯罪事實所憑之證據及理由：
  ㈠上揭犯罪事實，業經被告於警詢、偵查及審理時均坦承不諱
    （見偵字第14053號卷第43至51、245至247頁，本院卷第89
    、129頁），核與證人劉啟民於警詢及偵查時之證述情節相
    符（見偵字第14053號卷第133至139、243至244、247頁），
    復有指認犯罪嫌疑人紀錄表、LINE對話紀錄截圖3張、台灣
    大哥大資料查詢、中華電信資料查詢（通訊數據上網歷程查
    詢）、臺中市政府警察局霧峰分局扣押筆錄暨扣押物品目錄
    表、扣案之毒品照片、電話通聯錄音譯文表、衛生福利部草
    屯療養院草療鑑字第1100400555號鑑驗書、車行紀錄暨照片
    、現場蒐證擷取照片24張、扣案之SAMSUNG手機照片4張（見
    他卷第17至21、23至25、107、110頁，偵字第14053號卷第8
    1至85、115、147、251頁，偵字第20745號卷第43至48、135
    至142、251至257頁）在卷可稽，足徵被告前開任意性之自
    白核與事實相符，應堪採信。
  ㈡按販賣毒品之所謂販賣行為，須行為人主觀上有營利意圖，
    且客觀上有販入或賣出毒品行為，即足構成，至於實際上是
    否已經獲利，則非所問；必也始終無營利之意思，而以原價
    或低於原價有償讓與他人，方難謂為販賣行為，而僅得以轉
    讓罪論處（最高法院93年度台上字第1651號判決意旨參照）
    。另按毒品本無一定之公定價格，且可任意增減分裝之份量
    ，而每次買賣之價格，或隨供需雙方之資力、關係之深淺、
    需求之數量、貨源之充裕與否、販賣者對於資金之需求程度
    ，以及政府查緝之態度，進而為各種不同之風險評估，而為
    機動性之調整，是其價格標準，自非一成不變，且販賣者從
    各種「價差」或「量差」或「純度」謀取利潤方式，亦有差
    異，然其所圖利益之非法販賣行為目的，則無二致。而一般
    民眾普遍認知毒品非法交易，向為政府查禁重罰，衡諸常情
    ，倘非有利可圖，絕無平白甘冒被查獲重罰風險之理，從而
    ，舉凡其有償交易，除足反證其確另基於某種非圖利本意之
    關係外，通常尚難因無法查悉其買進、賣出之差價，而推諉
    無營利之意思，或阻卻販賣犯行之追訴。查被告於本院準備
    程序時供承有收取毒品價金，且於本院審理時自承：從中賺
    取量差供自己施用等語（見本院卷第130頁），足見被告主
    觀上確有營利意圖，應可認定。
  ㈢按刑事偵查技術上所謂之「釣魚偵查」，係指對於原已犯罪
    或具有犯罪故意之人，以設計引誘之方式，使其暴露犯罪事
    證，而加以逮捕或偵辦而言，此純屬偵查犯罪技巧之範疇，
    並未違反憲法對於基本人權之保障，且於公共利益之維護有
    其必要性存在，故依「釣魚」方式所蒐集之證據資料，原則
    上非無證據能力。而所謂「陷害教唆」，則指行為人原不具
    犯罪之故意，純因司法警察之設計教唆，始萌生犯意，進而
    實行犯罪構成要件之行為者而言，因係以引誘或教唆犯罪之
    不正當手段，使原無犯罪故意之人因而萌生犯意，實行犯罪
    行為，再進而蒐集其犯罪之證據，予以逮捕偵辦，此種誘人
    犯罪之手段顯已違反憲法對於基本人權之保障，且已逾越偵
    查犯罪之必要程度，對於公共利益之維護並無意義，其因此
    所取得之證據資料，應不具有證據能力。又於俗稱「釣魚」
    或「誘捕偵查」之情形，因毒品買者為協助警察辦案佯稱購
    買，而將販賣者誘出以求人贓俱獲，因其無實際買受之真意
    ，且在警察監視之下伺機逮捕，事實上亦不能真正完成買賣
    ，則該次行為，僅能論以販賣未遂（最高法院100年度台上
    字第4498號判決意旨參照）。經查，被告為警查獲前即有販
    賣第二級毒品甲基安非他命予證人劉啟民共2次（即附表一
    編號1至2所示），而被告於109年4月21日所為，係證人劉啟
    民與之聯繫告知欲購買第二級毒品甲基安非他命時，即應允
    交易條件，並攜帶毒品前往交易地點，足認被告主觀上原已
    具有意圖營利而販賣第二級毒品甲基安非他命之犯意；而證
    人劉啟民係配合警方誘出被告交易，被告因而為警逮捕查獲
    ，證人劉啟民該次應無購買第二級毒品甲基安非他命毒品之
    真意，且被告在警員埋伏監視之下遭逮捕，實際上被告亦未
    完成毒品交易，是被告此部分所為僅能論以販賣第二級毒品
    未遂。
　㈣綜上所述，本案事證明確，被告上開犯行，洵堪認定，應依
    法論科。
三、論罪科刑:
  ㈠按甲基安非他命係毒品危害防制條例第2條第2項第2款所列管
    之第二級毒品，依法不得販賣、持有。核被告所為，就如附
    表一所示部分均係犯毒品危害防制條例第4條第2項之販賣第
    二級毒品既遂罪；如犯罪事實欄一之㈡部分係犯同條例第4條
    第6項、第2項之販賣第二級毒品未遂罪。被告各次為販賣而
    持有第二級毒品甲基安非他命之低度行為，應各為販賣第二
    級毒品既遂、未遂之高度行為所吸收，均不另論罪。
  ㈡被告上開2次販賣第二級毒品既遂罪及1次販賣第二級毒品未
    遂罪，犯意各別，行為互殊，應予分論併罰。併辦意旨與上
    開經起訴之犯罪事實為同一社會事實，本院自得併予審理。
  ㈢被告已著手實施販賣第二級毒品之構成要件行為，因係證人
    劉啟民配合警方偵查，無實際買受之真意，事實上並不能真
    正完成買賣毒品之行為，為未遂犯，業如前述，爰依刑法第
    25條第2項規定，就此部分犯行，依既遂犯之刑度減輕其刑
    。
　㈣按犯毒品危害防制條例第4條至第8條之罪於偵查及歷次審判
    中均自白者，減輕其刑，毒品危害防制條例第17條第2項定
    有明文。查被告於偵查中及本院審理時均已自白犯行，均應
    依毒品危害防制條例第17條第2項規定各減輕其刑。
  ㈤查，被告於為警查獲時即於警詢時供稱其本案販賣之毒品來
    源，係向卓馨愉、鄒吉祥所購買等語(見偵14053號卷第47至
    50頁)。惟經警追查後，未因被告供述而查獲其毒品上游等
    情，有臺中市政府警察局霧峰分局110年7 月26日中市警霧
    分偵字第1100028516號函暨員警職務報告1份在卷可稽（見
    本院卷第57、59頁），從而，本件自無毒品危害防制條例第
    17條第1項規定之適用。
　㈥復按刑之量定，為求個案裁判之妥當性，法律固賦予法院裁
    量權，但此項裁量權之行使，除應依刑法第57條規定，審酌
    行為人及其行為等一切情狀，為整體之評價，並應顧及比例
    原則與平等原則，使罪刑均衡，輕重得宜，以契合社會之法
    律感情。又刑法第59條規定犯罪之情狀可憫恕者，得酌量減
    輕其刑，其所謂「犯罪之情狀」，與同法第57條規定科刑時
    應審酌之一切情狀，並非有截然不同之領域，於裁判上酌減
    其刑時，應就犯罪一切情狀（包括第57條所列舉之10款事項
    ），予以全盤考量，審酌其犯罪有無可憫恕之事由（即有無
    特殊之原因與環境，在客觀上足以引起一般同情，以及宣告
    法定低度刑，是否猶嫌過重等等），以為判斷（最高法院95
    年度台上字第6157號判決意旨參照）。又按刑法第59條之減
    輕其刑，係裁判上之減輕，必以犯罪之情狀可憫恕，認為宣
    告法定最低度之刑猶嫌過重者，始有其適用；如別有法定減
    輕之事由，應先依法定減輕事由減輕其刑後，猶嫌過重時，
    始得為之；若有二種以上法定減輕事由，仍應先依法定減輕
    事由遞減其刑後，猶嫌過重時，始得再依刑法第59條規定酌
    減其刑（最高法院88年度台上字第1862號判決意旨可資參照
    ）。查被告所為雖不可與長期、大量販賣毒品之真正毒梟相
    比，惟毒品戕害國人健康，且嚴重影響社會治安，故政府立
    法嚴禁販賣毒品，並以高度刑罰來遏止毒品氾濫之問題，其
    竟無視國家對於杜絕毒品危害之禁令而仍為前揭犯行，害人
    害己，使施用者成癮，陷入不可自拔之困境，況其所犯本案
    販賣第二級毒品既遂及未遂犯行，經依前述法定減輕事由減
    輕或遞減輕其刑後，與其犯罪情節相衡，已無法重情輕之情
    形，客觀上尚不足引起一般同情，而認有可憫恕之情，故不
    再依刑法第59條規定酌減其刑，併予指明。　
  ㈦被告上開所為販賣第二級毒品既遂罪，均依毒品危害防制條
    例第17條第2項規定減輕其刑；又被告上開所為販賣第二級
    毒品未遂罪，同時具有前揭所述減輕事由，應依刑法第70條
    、第71條第2項規定遞減輕之。
  ㈧爰審酌被告明知毒品對施用者之危害甚深，竟仍販賣第二級
    毒品甲基安非他命，助長他人施用毒品成癮之惡習，戕害他
    人身心健康，所為殊屬不該，惟考量被告犯後坦承犯行，且
    本案販賣之對象僅1人，其販賣次數(2次既遂、1次未遂)、
    數量及金額均非鉅額，較諸大盤之毒梟，情節及惡性均非重
    大，兼衡其犯罪之動機、目的、所生危害、犯罪所得及其自
    述之學歷、家庭經濟生活狀況（見本院卷第131頁）等一切
    情狀，分別量處如附表二「罪名、宣告刑及沒收」欄所示之
    刑，暨審酌其犯罪行為之不法與罪責程度、各罪彼此間之關
    聯性、數罪所反應被告人格特性與傾向等情狀，定其應執行
    之刑如主文所示。
四、沒收部分：
  ㈠毒品：　
　　按查獲之第一、二級毒品及專供製造或施用第一、二級毒品
    之器具，不問屬於犯人與否，均沒收銷燬之，為毒品危害防
    制條例第18條第1項前段所明定。查被告遭逮捕時所扣得之
    第二級毒品甲基安非他命1包（驗餘淨重1.4884公克），係
    被告本案販賣第二級毒品未遂犯行查獲之第二級毒品，應依
    毒品危害防制條例第18條第1項前段規定，於被告販賣第二
    級毒品未遂罪項下宣告沒收銷燬。另包裝上開毒品之外包裝
    袋，因與其上所殘留之毒品難以析離，且無析離之實益與必
    要，應一併沒收銷燬；至送驗耗損部分之毒品因已滅失，爰
    不另宣告沒收銷燬。 
  ㈡犯罪工具物：
　　按犯毒品危害防制條例第4條之罪者，其供犯罪所用之物，
    不問屬於犯罪行為人與否，均沒收之，毒品危害防制條例第
    19條第1項定有明文。扣案之行動電話1支，係被告供本案販
    賣第二級毒品既遂、未遂罪所用之聯絡工具，業據被告供承
    在卷（見本院卷第89頁），不問屬於犯罪行為人與否，爰均
    依毒品危害防制條例第19條第1項規定，於其所犯各罪刑項
    下宣告沒收。
　㈢犯罪所得：　
　  被告於附表一編號1至2所示犯行中，各取得販賣價金2000元
    、4000元，核屬其各次販賣毒品之犯罪所得，既未扣案，均
    應依刑法第38條之1第1項前段、第3項規定，在被告各次販
    賣第二級毒品之罪刑項下宣告沒收，並於全部或一部不能沒
    收或不宜執行沒收時，追徵其價額。
據上論斷，應依刑事訴訟法第299條第1項前段，毒品危害防制條
例第4條第2項、第6項、第17條第2項、第18條第1項前段、第19
條第1項，刑法第11條、第25條第2項、第51條第5款、第38條之1
第1項前段、第3項，判決如主文。　　
本案經檢察官洪明賢提起公訴及移送併辦，檢察官張依琪、林煒
容到庭執行職務。　　
中　　華　　民　　國　　110 　年　　11　　月　　9 　　日
            刑事第十四庭  審判長法  官  黃司熒
                                法  官  田雅心
                                法  官  許慧珍
以上正本證明與原本無異。
如不服本判決應於收受判決後20日內向本院提出上訴書狀，並應
敘述具體理由；其未敘述上訴理由者，應於上訴期間屆滿後20日
內向本院補提理由書（均須按他造當事人之人數附繕本）「切勿
逕送上級法院」。
                                書記官  謝坤冀
中　　華　　民　　國　　110 　年　　11　　月　　9 　　日
附錄本案論罪科刑法條：
毒品危害防制條例第4條
製造、運輸、販賣第一級毒品者，處死刑或無期徒刑；處無期徒
刑者，得併科新臺幣3千萬元以下罰金。
製造、運輸、販賣第二級毒品者，處無期徒刑或10年以上有期徒
刑，得併科新臺幣1千5百萬元以下罰金。
製造、運輸、販賣第三級毒品者，處7年以上有期徒刑，得併科
新臺幣1千萬元以下罰金。
製造、運輸、販賣第四級毒品者，處5年以上12年以下有期徒刑
，得併科新臺幣5百萬元以下罰金。
製造、運輸、販賣專供製造或施用毒品之器具者，處1年以上7年
以下有期徒刑，得併科新臺幣1百50萬元以下罰金。
前五項之未遂犯罰之。
附表一：
編號 販賣時間 販賣地點 重量及價金 1 110年3月29日20時45分許 臺中市西屯區中清交流道附近加油站旁 以新臺幣（下同）4000元之價格販賣甲基安非他命1包（含袋重約1.7公克）予劉啟民（劉啟民當日未支付價金，其後於110年4月1日支付2000元，該次交易尚餘2000元未付）。 2 110年4月1日22時16分許 臺中市○里區○○○路0號前方路口 以4000元之價格販賣甲基安非他命1包（含袋重約1.7公克）予劉啟民。 

附表二：
編號 犯罪事實 罪名、宣告刑及沒收  1 附表一編號1所載之犯行 曾惠敏犯販賣第二級毒品罪，處有期徒刑伍年參月。扣案之門號○○○○○○○○○○號行動電話壹支（含SIM卡壹張）沒收。未扣案之犯罪所得新臺幣貳仟元沒收之，於全部或一部不能沒收或不宜執行沒收時，追徵其價額。  2 附表一編號2所載之犯行 曾惠敏犯販賣第二級毒品罪，處有期徒刑伍年參月。扣案之門號○○○○○○○○○○號行動電話壹支（含SIM卡壹張）沒收。未扣案之犯罪所得新臺幣肆仟元沒收之，於全部或一部不能沒收或不宜執行沒收時，追徵其價額。  3 犯罪事實一之㈡之犯行 曾惠敏犯販賣第二級毒品未遂罪，處有期徒刑貳年柒月。扣案之第二級毒品甲基安非他命壹包（驗餘淨重壹點肆捌捌肆公克，含包裝袋壹只）沒收銷燬。扣案之門號○○○○○○○○○○號行動電話壹支（含SIM卡壹張）沒收。